臺灣臺中地方法院民事判決　93年度訴字第1143號
原　　　告　乙○○
訴訟代理人　劉喜　　　律師
被　　　告　瑞有建設事業股份有限公司
法定代理人　丁○○
被　　　告　甲○○
共　　　同
訴訟代理人　柳正村　　律師
當事人間確認買賣關係存在等事件，本院於94年9月21日言詞辯
論終結，判決如下：
    主    文
原告之訴及假執行之聲請均駁回。
訴訟費用由原告負擔。
    事實及理由
壹、程序方面：
  (一)按原告於判決確定前，得撤回訴之全部或一部。但被告已為
    本案之言詞辯論者，應得其同意。訴之撤回應以書狀為之。
    但於期日，得以言詞向法院或受命法官為之。以言詞所為訴
    之撤回，應記載於筆錄，如他造不在場，應將筆錄送達。訴
    之撤回，被告於期日到場，未為同意與否之表示者，自該期
    日起；其未於期日到場或係以書狀撤回者，自前項筆錄或撤
    回書狀送達之日起，十日內未提出異議者，視為同意撤回。
    民事訴訟法第262條定有明文。
  (二)原告提起本訴，其訴之聲明為先位聲明求為判決：(一)確認原
    告與被告甲○○間就坐落台中市○區○○○段第1064之10 1
    地號、地目建、面積72平方公尺、所有權全部之土地（以下
    簡稱系爭土地）及原告與被告瑞有建設事業股份有限公司（
    以下簡稱瑞有建設公司）間就坐落系爭土地上，門牌號碼台
    中市南區樹義5巷56弄67號房屋（以下簡稱系爭房屋）、總
    面積235.67平方公尺、所有權全部之買賣關係存在。(二)被告
    瑞有建設公司應將系爭房屋、被告甲○○應將系爭土地辦理
    所有權移轉登記予原告所有。(三)訴訟費用由被告負擔。原告
    之備位聲明求為判決：(一)被告應共同返還原告新台幣（下同
    ）2,500,000元及自92年11月27日起至清償日止按年息5% 計
    算之利息。(三)訴訟費用由被告負擔。(四)原告願供擔保請准宣
    告假執行。嗣因被告已將系爭土地及房屋出售及移轉登記予
    他人，原告於93年10月6日以言詞辯論狀撤回先位聲明，被
    告於同日收受言詞辯論狀繕本，十日內未提出異議，視為同
    意原告撤回先位聲明，原告先位訴之聲明既經撤回，本院即
    無庸就其此部分聲明為判決，先此敘明。
貳、實體方面：
一、原告方面：
  (一)被告瑞有建設公司及被告甲○○，在台中市南區樹義5巷56
    弄處，建造約60戶透天房屋，並由表明為被告瑞有建設公司
    之受僱人及代理人之訴外人劉琇瑜在該處新建房屋其中之門
    牌號碼樹義5巷56弄65號房屋處設置售屋中心，嗣因該屋出
    售，故改在樹義5巷56弄75號房屋設置售屋中心，原告自民
    國（下同）92年3月起至5月止，前後約10次至樹義5巷56 弄
    65號銷售中心洽詢，並由接待人員劉琇瑜帶原告看屋，原告
    看中系爭土地及房屋，於92年5月13日交付訂金新台幣（下
    同）500,000元，又於92年10月21日，由訴外人劉琇瑜代理
    被告等與原告訂立不動產買賣契約書（契約書誤將67房屋書
    寫為63號房屋，誤將建號58 59記載為建號5857）並由原告
    再交付500,000元予訴外人劉琇瑜，嗣原告於92年11月3日又
    支付50 0,000元、92年11月7日、25日、27日又陸續支付現
    金1,000, 000元，合計共支付2,500,000元。
  (二)93年4月27日前後，訴外人劉琇瑜離開該75號售屋中心，被
    告等竟否認原告之購屋權利。查訴外人劉琇瑜曾代理被告瑞
    有建設公司將系爭房屋出租予訴外人吳龍珍（租賃期間自92
    年1月5日起至92年12月31日止），及代理被告瑞有建設公司
    將樹義5巷56弄71號房屋出租予訴外人林秋宏（租賃期間自
    92 年4月15日起至93年4月15日止），足見訴外人劉琇瑜一
    直有代理被告瑞有建設公司之情形；被告瑞有建設公司之負
    責人丁○○於台灣台中地方法院檢察署93年偵字第11336號
    詐欺案件中，亦承認委託訴外人劉琇瑜代為銷售本件房屋；
    證人丙○○亦證稱向訴外人劉琇瑜購買房屋前有打電話向被
    告瑞有建設公司詢問，被告瑞有建設公司人員均稱委託訴外
    人劉琇瑜處理，且訴外人劉琇瑜提供被告瑞有建設公司之公
    司執照及營利事業登記證影本供證人陳亭柏辦理申請復水、
    復電及訴外人劉琇瑜代理被告等與證人陳亭柏簽訂協議書及
    證人戊○○證稱向劉琇瑜購買台中市南區樹義5巷56弄65號
    房屋，其配偶曾打電話至被告瑞有建設公司，被告瑞有建設
    公司人員說找劉琇瑜處理等語，均與被告瑞有建設公司負責
    人丁○○承認委託訴外人劉琇瑜代為銷售房屋之情形符合，
    而被告甲○○係與被告瑞有建設公司合建系爭房屋，於訂立
    合建契約時已同意被告瑞有建設公司出售其分得之建物時，
    得以被告甲○○之名義訂立買賣契約，被告甲○○乃與被告
    瑞有建設公司共同銷售系爭土地及房屋，故亦係共同委託訴
    外人劉琇瑜銷售，則訴外人劉琇瑜既受被告等之委任，不問
    其使用之被告等之印章是否真正，亦不問其是否將原告交付
    之款項轉交予被告等，被告等均應負授權人之責任。
  (三)縱認被告等並未授權訴外人劉琇瑜售屋，惟該售屋中心為被
    告瑞有建設公司所有之房屋，被告瑞有建設公司對於訴外人
    劉琇瑜於該售屋中心銷售房屋予原告及其他購屋者，自不能
    諉為不知，其他購屋者之購屋情形，亦是在該售屋中心向訴
    外人劉琇瑜訂購及付款，且訴外人劉琇瑜有管理使用被告瑞
    有建設公司所有之房屋及持有房屋鑰匙，被告等縱未委託訴
    外人劉琇瑜銷售系爭房屋，然其既明知訴外人劉琇瑜在該處
    售屋，不但未加以反對，反而容任訴外人劉琇瑜多次在該處
    出租及銷售房屋，並與購屋、租屋者訂約、收款，則訴外人
    劉琇瑜即使非被告瑞有建設公司之履行輔助人，被告等至少
    應負民法第169條表見代理責任。
  (三)原告與訴外人劉琇瑜於93年4月15日所簽之協議書，係因劉
    琇瑜與被告等拖延移轉過戶，原告多次催告履行，劉琇瑜乃
    立協議書答允其願於93年4月30日完成報稅等義務，該協議
    書並未否定被告等為出賣人，只是事後訴外人劉琇瑜才主張
    其是向被告瑞有建設公司買斷，況原告並未同意日後僅向劉
    琇瑜請求，而不得向被告請求，又協議書復無表示劉琇瑜沒
    有代理被告出售系爭房屋，遲延辦理完稅及過戶，係被告等
    之責任，並非可作為質疑本件契約之事項。訂金收據開立在
    先，收據上記載之金額為原告希望達成之殺價，但其後劉琇
    瑜表示被告等不同意，所以最後以5,500,000元成交，並非
    訂金收據與買賣契約記載價金有何不符。
  (四)本件買賣契約因被告已給付不能，原告解除系爭土地及房屋
    之買賣契約，並依民法第259條第1款、第2款及民法224條規
    定，請求被告返還並聲明求為判決：(一)被告應共同返還原告
    2,500,000元及自92年11月27日起至清償日止按年息5%計算
    之利息。(三)訴訟費用由被告負擔。(四)原告願供擔保請准宣告
    假執行。
二、被告方面：
  (一)系爭買賣契約係訴外人劉琇瑜所偽造，訴外人劉琇瑜係仲介
    業，介紹不動產買賣，並非被告瑞有建設公司之職員或受僱
    人，被告瑞有建設公司係同時委託數家仲介業銷售，包含訴
    外人劉琇瑜在內，如有介紹客戶成交則由劉琇瑜從中取得仲
    介費用，但仲介並非代理人，被告等均未授權劉琇瑜得代理
    被告等與原告或其他購屋客戶簽訂買賣契約，如須訂約仍須
    由當事人出面訂約，故兩造間就系爭土地及房屋並無買賣關
    係存在。系爭土地及房屋之買賣關係應存在於原告與訴外人
    劉琇瑜間，原告與訴外人劉琇瑜於93年4月15日訂立協議書
    ，明確記載原告係與訴外人劉琇瑜成立買賣契約，劉琇瑜已
    向被告瑞有建設公司買斷系爭房屋（事實上是劉琇瑜詐騙原
    告），因劉琇瑜個人問題而延遲辦理過戶等語，顯見兩造間
    並無系爭土地及房屋之買賣關係存在。
  (二)被告甲○○為系爭房屋坐落基地之土地所有權人，與原告及
    訴外人劉琇瑜從未見面，互相不認識，顯無表見之事實，自
    不負表見代理之授權人責任；被告瑞有建設公司於本件系爭
    房屋之買賣過程中，亦均未與原告見面，爆發偽造買賣後，
    始見原告出面主張權利，被告瑞有建設公司就本件買賣契約
    之訂立亦無表見之事實，且被告瑞有公司為依法登記之公司
    ，如有出售房屋，應開立統一發票，但原告主張交付價金予
    訴外人劉琇瑜，何以未取得公司統一發票，又系爭房屋為成
    屋，依一般成屋買賣之交易慣例，過戶時間約為2個月，但
    原告自92年5月13日支付訴外人劉琇瑜訂金後，至原告提起
    本件訴訟時已時過1年，如係被告瑞有建設公司出售系爭房
    屋，豈有1年之久原告均不向被告瑞有建設公司求證之理，
    足見原告本已知悉被告瑞有建設公司並非出售房屋之人及得
    知訴外人劉琇瑜無代理權之事實，被告瑞有建設公司亦不負
    授權人之責任。
  (三)原告提出之買賣契約係訴外人劉琇瑜所偽造，被告等否認買
    賣契約書及其上被告等印章之真正，系爭買賣契約有諸多疑
    點：(1)買賣契約所記載之標的為「63號房屋，建號5857」，
    但該房屋早經被告瑞有建設公司出售予訴外人，並非被告所
    有之不動產，原告竟主張標的為系爭房屋，並稱為筆誤，但
    門牌號碼及建號不可能同時筆誤。(2)買賣契約上蓋用之「被
    告瑞有建設公司」、「甲○○」印文係訴外人劉琇瑜所偽造
    ，與被告瑞有建設公司之印鑑不符，亦非被告甲○○之印章
    ，原告主張訂約之時間被告瑞有建設公司之負責人為丁○○
    ，但印文卻為「陳錦順」，陳錦順為被告瑞有建設公司之前
    任負責人，訂約時已非被告瑞有建設公司之負責人或股東。
    (3)原告主張支付價金2,500,000元，其中2,000,000元係支付
    現金，惟依原告之主張，訂金500,000元係以支票支付，簽
    約後延遲5個月未履行買賣過戶，原告反而再付現金2,000,0
    00元；又依原告出之存摺領款明細，第一筆係92.3.12，但
    原告主張交付訂金是92.5.13，相差2個月，豈有現金放置2
    個月之理；再買賣契約記載：「92.11.3收現金50 0,000元
    ，92.11.25收現金1,000,000元」，但原告存摺顯示於92.11
    .,27 領款500,000元，原告如何能在92年11月25日即預知2
    天後領款，且亦包括在92年11月25日交付之現金1,000,000
    元以內，其付款方式，顯然不合常理。本件應係原告與訴外
    人劉琇瑜間有私人之債務糾紛，以債務扣抵，故買賣契約書
    上記載為付現金，實際上原告並未付款，被告等也未收到原
    告支付之價金。被告等否認原告有付款予被告，亦否認原告
    有交付款項予訴外人劉琇瑜，原告應就其主張有付款之事實
    負舉證責任。(4)原告提出之訂金收據記載買賣總價4,900,00
    0元，但買賣契約書則記載為5,500,000元，又訂金收據上所
    蓋「賓士皇家」之印文，係社區建築案名，並非被告瑞有建
    設公司印章，該印文內記載之電話、地址，均非被告瑞有建
    設公司之電話及地址，又台中市之電話改為8碼，已有數年
    之久，但印文內之電話為7碼，並非台中市之市內電話，原
    告未以電話查證又未前來被告瑞有建設公司查證，亦不合常
    情，足見本件係原告與訴外人劉琇瑜間之債務糾紛，與被告
    無涉。
  (四)被告聲明求為判決：(一)駁回原告之訴及假執行之聲請。(二)如
    受不利判決願供擔保聲請宣告假執行。(三)訴訟費用由原告負
    擔。
三、法院之判斷：
    本件兩造之主要爭執點乃在於：訴外人劉琇瑜是否為被告瑞
    有建設公司之履行輔助人或代理人？被告就系爭土地及房屋
    之買賣契約應否負表見代理責任？茲分敘如下：
  (一)按當事人主張有利於己之事實者，就其事實有舉證之責任，
    民事訴訟法第277條前段定有明文。本件原告主張訴外人劉
    琇瑜為被告瑞有建設公司之受僱人及被告等之代理人等語，
    俱為被告所否認，原告主張被告等本人以法律行為授與代理
    人代理權者，對於本人授權之積極事實，應負舉證責任。
  (二)原告主張訴外人劉琇瑜為被告瑞有建設公司員工為被告瑞有
    建設公司之履行輔助人乙節，已為被告瑞有建設公司所否認
    ，原告就此部分於審理中均未能提出明確之事證證明訴外人
    劉琇瑜為被告瑞有建設公司之受僱人，原告徒以訴外人劉琇
    瑜在被告瑞有建設公司所有之房屋內銷售系爭土地、房屋，
    並表明有權銷售該屋，即認為訴外人劉琇瑜為被告瑞有建設
    公司之受僱人，應純係原告個人主觀之認知，就其事實原告
    既未能舉證證明屬實，其此部分之主張即難以採納。
  (三)原告主張訴外人劉琇瑜為被告等之代理人，固據其提出買賣
    契約、訂金收據、租賃契約等為證，並以被告瑞有建設公司
    之法定代理人丁○○於另案偵查中自認委託訴外人劉琇瑜銷
    售房屋及舉陳亭柏、戊○○為證。惟查：
  1.原告提出之系爭土地、房屋買賣契約書上所蓋用之被告瑞有
    建設公司印文及被告甲○○印文，被告等均否認為真正，經
    與被告瑞有建設公司提出之公司變更登記表所示公司印文及
    法定代理人「丁○○」印文比對結果，系爭買賣契約書上蓋
    用之瑞有建設公司印章與被告瑞有建設公司提出之公司變更
    登記表上之印鑑並不相符，且依公司變更登記表所載：被告
    瑞有建設公司之法定代理人於89年間即變更為「丁○○」，
    而原告提出之系爭買賣契約書上蓋用之印文則為「瑞有建設
    事業股份有限公司陳錦順」，核與被告瑞有建設公司之登記
    事項不符。參酌於原告及訴外人林文德、林崑楠、戊○○等
    人對被告瑞有建設公司法定代理人丁○○及被告甲○○提出
    詐欺告訴之刑事案件（台灣台中地方法院93年度偵字第1133
    6號）偵查中，證人曾信豪提出向被告等購買坐落台中市南
    區樹義5巷56弄63號房屋之買賣契約，並經被告等移轉所有
    權登記予曾信豪，該買賣契約書與本件原告提出之系爭買賣
    契約書上蓋用之被告瑞有建設公司及被告甲○○印章均不相
    符，其中被告瑞有建設公司之印文部分，該買賣契約蓋用之
    印文則與被告瑞有建設公司提出之公司變更登記表上留存之
    公司印鑑章印文相符，業經本院調取該案卷查核屬實，足見
    被告瑞有建設公司於與購屋者簽訂買賣契約時，所使用之印
    章係屬該公司之印鑑章，而非本件原告提出之系爭買賣契約
    書上使用之印章。另原告於93年度偵續字第256號案件偵查
    中，經檢察官訊問有關被告甲○○印文部分，原告雖稱：「
    他親手蓋的章，契約書蓋的章是他，未簽名」等語，惟經檢
    察官再予追問是否被告當面所蓋時，原告則答稱：「是訴外
    人劉琇瑜說他拿回去公司蓋」等語，亦據本院調卷查核無誤
    ，是有關被告甲○○印文部分，原告亦未親自見聞被告甲○○於買賣契約書上蓋用印章，此外，原告復未能舉證證明系
    爭買賣契約書上蓋用之被告等之印章為真正，則被告等抗辯
    系爭買賣契約書上蓋用之印章印文非被告等所有之詞，尚堪
    採信。
  2.原告提出之系爭房屋訂金收據及同社區樹義5巷56弄79號訴
    外人林崑楠、陳亭柏，同社區樹義5巷56弄69號訴外人阮德
    藍給付訂金之收據為證，惟查該訂金收據上訂金簽收人欄均
    由訴外人劉琇瑜或以其別名劉叡方簽收，並於店章欄位另蓋
    用「賓士皇家」之圓戳章，然均無表明被告瑞有建設公司或
    被告甲○○收受該款項之記載，亦未表明訴外人劉琇瑜代理
    被告等收受訂金之意旨，故原告提出之訂金收據，依其文義
    ，尚無從作為訴外人劉琇瑜為被告等系爭買賣契約代理人之
    證明。
  3.被告瑞有建設公司之法定代理人丁○○固於偵查中供稱有委
    託訴外人劉琇瑜銷售房屋，惟查：丁○○於93年5月24日於
    台中市警察局第三分局勤工派出所訊問時供稱：「我認識劉
    琇瑜，她是房屋介紹人沒有任職（無薪資）只有房屋買賣成
    交時有佰分之一之報酬，是公司付予。」、「瑞有建設公司
    沒有授權給劉琇瑜販售房屋。」；於93年6月12日於台中市
    警察局第三分局刑事組訊問時供稱：「劉琇瑜為房屋代售人
    ，於91年起，幫瑞有建設公司代售台中市南區樹義5巷56弄
    賓士皇家社區房屋，如介紹客戶向公司購買房屋成交，劉琇
    瑜可向公司領取成交價的百分之一傭金，但劉琇瑜於92年10
    月21日，未經公司允許，也未向公司報告，竟私下偽刻瑞有
    建設公司與地主甲○○印章，與客戶乙○○簽定台中市南區
    樹義5巷56弄63號不動產買賣契約書。」、「劉琇瑜不是本
    公司員工，只是房屋代售人，並沒有向公司支領薪水」、「
    有5、6位房屋代售人替瑞有建設公司代售房屋，並不只為劉
    琇瑜一人，因該社區是開放給各代售人代售房屋。」等語；
    於93年6月29日檢察官偵訊時供稱：「劉琇瑜是房屋的仲介
    ，如果介紹成了就給她百分之一的傭，我們公司委託她賣房
    子大概有兩三年了，她只是純粹介紹客戶給公司，不能直接
    跟客戶簽約…」等語，核其前後所陳述雖稱被告瑞有建設公
    司委託訴外人劉琇瑜銷售房屋，但依其陳述之內容，係指委
    託訴外人劉琇瑜介紹客戶向被告瑞有建設公司購買房屋，即
    由訴外人劉琇瑜仲介該公司所有房屋之銷售，丁○○並數度
    明確陳述指稱被告瑞有建設公司未授權訴外人劉琇瑜得代理
    被告瑞有建設公司與購屋客戶訂立買賣契約。按本件被告瑞
    有建設公司興建之房屋，係完工於85年間，屬成屋之交易買
    ，依一般房屋銷售市場之慣例，尤其在成屋銷售之情形，建
    設公司將其興建完成之房屋委託房屋仲介業者（個人或公司
    ）代銷之情形，事屬平常，則依被告瑞有建設公司法定代理
    人之供述，乃指稱被告瑞有建設公司與訴外人劉琇瑜間之法
    律關係為民法第565條以下所定屬居間契約之法律關係，由
    被告瑞有建設公司委託訴外人劉琇瑜在內之仲介業者，為被
    告瑞有建設公司報告訂約之機會或為媒介，並由被告瑞有建
    設公司給付居間人報酬，丁○○所述尚非指被告瑞有建設公
    司就系爭房屋買賣契約之訂立已授與代理權予訴外人劉琇瑜
    。另依原告提出之訂金收據數紙，其印製格式均屬相同，訂
    金收據並無被告瑞有建設公司之名稱，而收據第5條則約定
    ：「買賣成交，買方應付成交價繌的百分之壹為公司之服務
    費，於正式簽約時壹次付清。」，依此訂金收據之印製格式
    ，顯非專為某特定建設公司之房屋銷售個案印製，而係統一
    印製，得適用於各建設公司之銷售個案，且其第5條之約定
    內容，明顯非屬建設公司自行售屋之情形，而係由仲介居間
    介紹買賣，故有該條服務費之約定，蓋於建設公司自行銷售
    之情形，縱其所屬員工得據銷售成果領取傭金或分紅，亦屬
    其公司內部業績獎金之分配，與購屋之客戶無涉，不可能在
    出具予購屋客戶之收據上明訂服務費之項目，再由曾向訴外
    人劉琇瑜購買被告瑞有建設公司所有房屋之證人陳亭柏、戊○○於審理中亦一致證稱：收據第5點是指劉琇瑜之仲介費
    、劉琇瑜有表示要收取仲介服務費等情以觀證，被告瑞有建
    設公司辯稱僅委託訴外人劉琇瑜居間介紹客戶之情，應堪採
    信。原告以丁○○上開於檢察官偵查中之供述係指被告瑞有
    建設公司有授與代理權予訴外人劉琇瑜，顯有誤認。
  4.原告雖舉陳亭柏、戊○○為證人，二位證人固均證稱向訴外
    人劉琇瑜購買被告瑞有建設公司所有之房屋，惟依其等供述
    之購屋過程，均僅與訴外人劉琇瑜接洽，而未與被告瑞有建
    設公司之負責人、高階主管或其他人員接洽，且經詢及認為
    訴外人劉琇瑜有代理權之依據時，證人陳亭柏證稱：「（法
    官：你相信劉琇瑜有權代瑞有建設公司賣房子的依據？）因
    為我在買房子有問附近的住戶，附近住戶反應都是跟劉琇瑜
    買的，還有我同事許淑惠在賓士皇家承租房子也是跟劉琇瑜
    承租。我同事的太太在6年前也跟劉琇瑜一起賣過房子。依
    據我的經驗判斷劉琇瑜是有權代理瑞有建設公司賣房子。」
    ；證人戊○○則證稱：「（法官問：你覺得劉琇瑜有權代表
    瑞有建設公司的依據為何？）我朋友劉景松認識她很多年，
    還有跟她買過房子，但是我朋友買的房子並不是賓士皇家的
    房子，他買的是在後面。但是她是不是瑞有公司的員工還是
    她跟瑞有公司有什麼關係我不知道，只是她自己講她有權利
    代表公司，就我所知63、61都是跟劉琇瑜買的。我覺得她確
    實有這個權利代表公司來做這個買賣。」等語，均係由訴外
    人劉琇瑜個人之陳述及表示，並未據劉琇瑜提出其獲得被告
    瑞有建設公司及被告甲○○授權簽訂買賣契約之具體憑證，
    自難以訴外人劉琇瑜個人之表示及證人、原告之主觀認定即
    據為被告等已授與代理權予訴外人劉琇瑜之證明。
  5.至於原告以訴外人劉琇瑜曾代理被告瑞有建設公司出租房屋
    、與證人陳亭柏簽訂協議書等情，被告瑞有建設公司均否有
    授權，且該租賃契約、協議書等均僅由訴外人劉琇瑜簽署，
    並無被告瑞有建設公司及甲○○之用印，相關租金之收取亦
    係由訴外人劉琇瑜受領，均無從作為被告等有授與代理權之
    證明，再參酌原告與訴外人等對被告瑞有建設公司負責人丁○○、被告甲○○提出詐欺之刑事告訴，亦據檢察官認為原
    告等人係受訴外人劉琇瑜詐欺而為不起訴處分（原告聲請再
    議中），有不起訴處分書可憑，益證被告瑞有建設公司及被
    告甲○○並無授與代理權之事實。此外，原告就被告瑞有建
    設公司及甲○○本人有授權之積極事實，復未能提出其他具
    體之事證，則其主張被告等應負授權人之責任，自難採納。
  (四)原告又主張被告等應負民法第169條表見代理之責任，其主
    要之根據無非為訴外人劉琇瑜在被告瑞有建設公司之房屋內
    設置售屋中心，被告任令劉琇瑜在該處售屋、持有該處房屋
    之鑰匙及經原告以存證信函通知被告瑞有建設公司本件買賣
    糾紛，被告瑞有建設公司未予回應等情。惟查：
  1.按由自己之行為表示以代理權授與他人，或知他人表示為其
    代理人而不為反對之表示者，對於第三人應負授權人之責任
    ，民法第169條前段定有明文，由自己之行為表示以代理權
    授與他人者，對於第三人應負授權人之責任，必須本人有表
    見之事實，足使第三人信該他人有代理權之情形存在，始足
    當之；所謂知他人表示為其代理人而不為反對之表示者，以
    本人實際知其事實為前提，其主張本人知此事實者，應負舉
    證之責（最高法院71年度台上字第1355號、73年度台上字第
    1627號裁判可供參考）。
  2.本件原告及訴外人陳亭柏、戊○○等人於購屋之過程中，被
    告瑞有建設公司及甲○○全程均未參與，均由原告等購屋客
    戶與訴外人劉琇瑜接觸，原告等購屋客戶所獲知訴外人劉琇
    瑜得代理被告等之訊息，全係來自訴外人劉琇瑜之表示，尚
    非被告瑞有建設公司及被告甲○○本人之所為，被告甲○○
    更係自始至終均無任何參與本件原告購買系爭房屋之交易之
    行為，即被告甲○○並無以自己之行為表示以代理權授與訴
    外人劉琇瑜之表見事實存在。
  3.被告瑞有建設公司部分，被告瑞有建設公司確有委託訴外人
    劉琇瑜銷售房屋，已認定如前，則被告瑞有建設公司基於委
    託劉琇瑜仲介之故，允許訴外人劉琇瑜在其所有之房屋內設
    置售屋中心，並無可議之處，再依一般委託仲介銷售之情形
    ，所有權人將房屋鑰匙交付仲介人員便於引導購屋客戶參觀
    房屋，亦事屬平常，此等同意設置售屋中心及仲介人持有房
    屋鑰匙之事實，均屬委託仲介業者銷售房屋時之常態，尚難
    據此即認為係屬表示授與代理權之行為，而一般購屋民眾於
    此情形，通常亦不致因此即認為仲介人員具有代理權（本件
    原告等購屋客戶之所以誤認訴外人劉琇瑜有代理權，乃係受
    訴外人劉琇瑜詐騙之結果）。況被告瑞有建設公司否認交付
    鑰匙予訴外人劉琇瑜，按持有他人之物者，該物非必由他人
    所交付，故持有他人之土地所有權狀，契約及印鑑證明書等
    ，不能逕認為該土地所有權狀等，均係該他人所交付之物，
    亦即不能逕認為該他人已有表示將代理權狀授與該持有人之
    表見代理行為（最高法院57年度台上字第2128號裁判參照）
    。是訴外人劉琇瑜在被告瑞有建設公司所有之房屋內設置售
    屋中心，持有房屋鑰匙等事實，均不足作為被告瑞有建設公
    司有表見事實之證明。
  4.末查，按知他人表示為其代理人而不為反對之表示者，對於
    第三人應負授權人之責任，係以本人須實際知其事實為限，
    除本人受有通知外，以不知為原則，故應由主張其知此事實
    之被上訴人負舉證責任；本人應否依民法第169條規定負授
    權人責任，應依本人有無該法條規定之情形定之。不能以無
    權代理人為法律行為後，第三人將該法律行為效果通知本人
    ，本人未予置理，即謂本人應依民法第169條規定負授權人
    責任，最高法院69年度台上字第412號、73年度台上字第162
    7號裁判亦可供參考。被告均否認知悉訴外人劉琇瑜以其等
    代理人之身份與原告訂約，則就被告等實際上知悉之事實，
    自應由原告負責證明之。原告雖提出存證信函為證，然該存
    證信函係原告事後所為之通知，縱被告瑞有建設公司末予回
    應，亦不能解為其本人於法律行為當時已知他人表示為其代
    理人而不為反對之表示，此外，原告復未能舉證證明被告等
    知悉訴外人劉琇瑜表示為其等之代理人之事實，其主張被告
    等應負民法第169條表見代理授權人之責任，洵屬無據。
  (五)綜上所述，原告未能舉證證明訴外人劉琇瑜為被告瑞有建設
    公司之履行輔助人或被告等之代理人，亦未能證明被告等有
    何表見事實或知劉琇瑜表示為其等之代理人而不為反對之表
    示之情形，則原告請求被告等共同返還已付價金2,500,000
    元及遲延利息，即無理由，應予駁回。原告之訴既經駁回，
    其假執行之聲請亦失其附麗，應併予駁回。
四、本件判決之基礎己為明確，兩造其餘攻擊、防禦方法及舉證
    ，均與判決結果無影響，爰不一一論駁，附此敘明。
五、訴訟費用負擔之依據：民事訴訟法第78條。
中　　華　　民　　國　　94　　年　　10　　月　　12　　日
                  民事第三庭    法  官  陳文爵
正本係照原本作成。
如對本判決上訴，須於判決送達後20日內向本院提出上訴狀。
中　　華　　民　　國　　94　　年　　10　　月　　12　　日
                                書記官
